【裁判字號】    92,訴,525
【裁判日期】    920822
【裁判案由】    偽造文書
【裁判全文】
臺灣臺北地方法院刑事判決                          九十二年度訴字第五二五號
    公  訴  人  臺灣臺北地方法院檢察署檢察官
    被      告  乙○○  男  五.
右列被告因偽造文書案件，經檢察官提起公訴（九十二年度偵字第二六二八號），本
院判決如左：
    主  文
乙○○行使偽造私文書，足以生損害於公眾及他人，處有期徒刑參月，如易科罰金，
以參佰元折算壹日。汽車過戶申請書上偽造「高明食品股份有限公司」印文壹枚沒收
。
    事  實
一、緣乙○○前於民國八十一年間，因礙於自用小貨車需以公司或自耕農名義登記購
    買，竟未得其友人甲○○同意（業經本院判決無罪），在不詳時間竊得甲○○設
    於臺北市○○區○○街二八巷三號一樓高明食品股份有限公司（以下簡稱高明公
    司）之營利事業登記證影本，並於不詳時地偽刻「高明食品股份有限公司」之印
    章一枚後，於八十一年七月八日以上開資料偽造汽車過戶登記書購得車號000
    -0000號之自用小貨車乙輛，並登記在高明公司名下（其上開竊盜、行使偽
    造私文書、使公務員登載不實罪均因追訴權時效經過而消滅）。嗣於八十八年間
    ，乙○○因前揭車輛老舊欲另購新車使用，明知高明公司已於八十二年十月四日
    出售予他人並辦理負責人變更登記，然為了遂行其購買自用小貨車之目的，竟未
    得甲○○及高明公司負責人丙○○同意，於八十八年一月六日間將前開偽造之高
    明公司印章蓋在ＢＸ－一七八七號汽車過戶申請書上而偽造私文書，並連同前開
    竊得之高明公司營利事業登記證影本向臺北市監理處北區分處行使，以申請將Ｂ
    Ｘ－一七八七號自用小貨車過戶登記在高明公司名下，使承辦公務員將此一不實
    事項登載於職務上所掌公文書，足以生損害於高明公司及監理機關對於車輛管理
    之正確性。
二、案經臺北市政府警察局大安分局報請臺灣臺北地方法院檢察署檢察官偵查起訴。
    理  由
一、訊據被告乙○○固坦承於八十八年一月六日持蓋有高明公司印章之過戶申請書，
    連同高明公司營利事業登記證向監理機關辦理汽車過戶，將ＢＸ－一七八七號汽
    車過戶登記在高明公司名下之事實，惟矢口否認有何行使偽造私文書及使公務員
    登載不實之犯行，辯稱：八十一年間其徵得甲○○同意，由甲○○提供高明公司
    之營利事業登記證及印章，使其將000-0000號自用小貨車登記在高明公
    司名下，然甲○○並未取回高明公司印章及營利事業登記證，故均由其保存，直
    到八十八年間前開車輛損壞欲購買第二台車，即自行持原先之印章與營利事業登
    記證去辦理過戶，其雖未告知甲○○此事，但認為既然第一台車甲○○願意借其
    公司名義登記，則第二次應該也會願意才是，然其並不知道高明公司已經轉讓給
    他人云云，經查：
    （一）共同被告甲○○於警訊、偵查及本院庭訊時，均供稱：之前乙○○有提及
          想要把車子登記在高明公司名下，然其當時並未答應，而八十二年公司轉
          讓予他人後即未曾與乙○○見面，故對於八十一年間000-0000號
          自用小貨車及八十八年間ＢＸ－一七八七號自用小貨車登記在高明公司名
          下之事並不知情，因之前曾將高明公司營利事業登記證影本十幾張放在公
          司桌上，乙○○可能因此而取得營利事業登記證，而汽車過戶申請書上高
          明公司的章並未看過，不知如何而來，無論如何，其從未交付高明公司之
          營利事業登記證或印章給乙○○等語（見九十二年度偵字第二六八二號卷
          第三十七頁背面、本院九十二年四月二十五日、五月二十二日訊問筆錄、
          七月十八日審理筆錄），而否認曾於八十一年間將高明公司印章及營利事
          業登記證交予乙○○。又觀之本件車號000－0000號小貨車八十一
          年汽車過戶申請登記書及ＢＸ－一七八七號小貨車八十八年汽車過戶登記
          書，其上「高明食品股份有限公司」公司印章均相同，但與高明食品股份
          有限公司七十九年、八十二年、八十三年間變更登記事項卡上「高明食品
          股份有限公司」之公司印章均不相同，亦與被告甲○○於本院九十二年七
          月十八日庭訊時所提出之「高明食品股份有限公司」公司印章不同，有本
          院九十二年七月十八日勘驗筆錄附卷可參，若甲○○所持有之高明公司章
          係甲○○所交付，何以高明公司均未曾使用過上開印章？參以公司印章若
          遭不法使用，對公司損害不可謂不大，是若八十一年間甲○○確實曾交付
          高明公司印章予被告乙○○辦理汽車過戶，則過戶完了理應要求被告高福
          明迅速返還公司印章，豈會有不聞不問之理？足見被告乙○○辯稱印章及
          營利事業登記證係甲○○所交付云云，顯不足採。
    （二）再者，被告乙○○亦供稱：八十三年以後曾到過高明公司，但去時那裡的
          人都不認識，其有問員工甲○○在不在，員工說沒這個人等語（見本院九
          十二年六月二十七日訊問筆錄），顯見被告早知八十三年以後高明公司已
          非甲○○所有；又證人丙○○證稱：其為高明公司登記名義人，其夫才是
          實際負責人，八十三年間其夫過世後，高明公司即於八十四年八月五日辦
          理註銷登記，然其後來收到監理站的稅金催繳，才發現遭人以公司名義冒
          名過戶車輛使用，至於過戶登記書上高明公司的章其並未看過等語（見本
          院九十二年六月二十七日訊問筆錄），被告乙○○既已知高明公司非林來
          建所有，又未得高明公司最後之負責人丙○○同意，即擅自將車輛登記在
          高明公司名下，其有偽造文書及使公務員登載不實之犯意甚明。此外，復
          有偽造之ＢＸ－一七八七號汽車過戶申請書、高明公司營利事業登記證、
          高明公司登記資料、ＢＸ－一七八七號違規通知單等附卷可參，本件事證
          明確，被告犯行堪以認定。
二、核被告所為，係犯刑法第二百十六條、第二百十條之行使偽造私文書罪，及第二
    百十四條之使公務員登載不實罪，其以偽造印章蓋印之行為係偽造私文書之部分
    行為，偽造私文書之低度行為為行使偽造私文書之高度行為所吸收，均不另論罪
    。其所犯上開二罪間，有方法結果之牽連關係，應從一重之行使偽造私文書論處
    。爰審酌被告坦認部分犯行、庭訊態度尚稱良好、惟冒用他人公司名義過戶車輛
    對社會及被冒用人損害甚鉅等一切情狀，量處如主文所示之刑，又九十年一月十
    日公佈修正後之刑法第四十一條第一項規定：「犯最重本刑為五年以下有期徒刑
    以下之刑之罪，而受六個月以下有期徒刑或拘役之宣告，因身體、教育、職業或
    家庭之關係或其他正當事由，執行顯有困難者，得以一元以上三元以下折算一日
    ，易科罰金。但確因不執行所宣告之刑，難收矯正之效，或難以維持法秩序者，
    不在此限。」，並於同月十二日生效，則被告行為後刑法第四十一條已修正生效
    ，與修正前之同法第四十一條比較，以修正後之規定較有利於行為人，依刑法第
    二條第一項前段規定，仍應適用裁判時即修正後之刑法第四十一條第一項前段規
    定，就被告所宣告之刑，併予諭知易科罰金之折算標準。末查，汽車過戶申請書
    上偽蓋之「高明食品股份有限公司」印文一枚，應依刑法第二百十九條規定沒收
    ，至偽造之「高明食品股份有限公司」印章並未扣案，且被告供稱業已滅失（見
    本院九十二年八月八日審理筆錄），爰不另為沒收之諭知。
據上論斷，應依刑事訴訟法第二百九十九條第一項前段、刑法第二條第一項前段、第
二百十六條、第二百十條、第二百十四條、第二百十九條、第四十一條第一項前段、
第五十五條，罰金罰鍰提高標準條例第一條前段、第二條，判決如主文。
本案經檢察官黃玉婷到庭執行職務
中      華      民      國    九十二    年      八      月    二十二    日
                                      臺灣臺北地方法院刑事第三庭
                                          法  官 蔡如琪
右正本證明與原本無異。
如不服本判決，應於判決送達後十日內，向本院提出上訴狀。
                                          書記官 黃鈴容
中      華      民      國    九十二    年      八      月    二十二    日
附錄法條
中華民國刑法第二百一十六條
 (行使偽造變造或登載不實之文書罪)
行使第二百十條至第二百十五條之文書者，依偽造、變造文書或登載不實
事項或使登載不實事項之規定處斷。
中華民國刑法第二百一十條
 (偽造變造私文書罪)
偽造、變造私文書，足以生損害於公眾或他人者，處五年以下有期徒刑。
中華民國刑法第二百一十四條
 (使公務員登載不實罪)
明知為不實之事項，而使公務員登載於職務上所掌之公文書，足以生損害
於公眾或他人者，處三年以下有期徒刑、拘役或五百元以下罰金。


司法院資訊處製作；財團法人民間司法改革基金會備份。
